最高法院刑事判決　　　　　　　　　　　　　　　九十一年度台上字第五八二七號
　　上　訴　人　台灣高等法院高雄分院檢察署檢察官
　　被　　　告　甲○○
右上訴人因被告違反槍砲彈藥刀械管制條例案件，不服台灣高等法院高雄分院中華民
國八十九年八月二十三日第二審判決（八十九年度上訴字第九○三號，起訴案號：台
灣高雄地方法院檢察署八十八年度偵字第二八四一三號），提起上訴，本院判決如左
：
    主  文
上訴駁回。
    理  由
按刑事訴訟法第三百七十七條規定：上訴於第三審法院，非以判決違背法令為理由，
不得為之。是提起第三審上訴，應以原判決違背法令為理由，係屬法定要件。且必須
依據卷內資料為具體之指摘，並足據以辨認原判決已具備違背法令之形式，始屬相當
。本件原判決以公訴意旨略以被告甲○○未經允許，無故持有空氣槍一支、狙擊鏡一
個、鋼珠一瓶、氮氣一瓶及槍袋一個等物，於民國八十八年十一月十八日，在高雄縣
岡山鎮○○路一八三之一號房間內為警查獲。因認被告涉犯槍砲彈藥刀械管制條例第
八條第四項罪嫌云云。經審理結果，認被告之犯罪不能證明，因而維持第一審諭知被
告無罪之判決，駁回檢察官在第二審之上訴。已依據卷內資料詳予說明。從形式上觀
察，原判決並無違背法令情形存在。檢察官上訴意旨略稱被告未經允許無故持有具殺
傷力之空氣槍一支犯行，除有搜索扣押證明書所載之扣案槍枝等物，且有刑事警察局
鑑驗通知書可參外，又有搜索之警員項寶華於八十八年十二月二十九日偵訊時證稱「
當時被告說槍是故障的，朋友寄放的，……而且當時被告有說朋友的綽號，但是要求
他帶我們去時，他又不願意」等語，足見被告確係知情並持有該槍枝等物。原判決以
被告事後翻供之詞為可採，認其犯罪不能證明，顯與上揭卷證資料不合，理由矛盾，
且有採證違背證據法則之情形云云。惟按證據之憑信力如何，事實審法院依自由心證
之原則，本有斟酌取捨之權，苟其取捨，不違背經驗法則或論理法則，不得任意指為
違法，而據為適法之第三審上訴理由。本件原判決已就上開空氣槍等物雖係在上址即
被告家族所經營工廠倉庫之房間內為警查獲，惟查被告於八十一年六月六日即遷出高
雄縣岡山鎮○○路一八三之一號，而居住於高雄縣岡山鎮○○路三十八號，是被告辯
稱：查獲之上址並非伊居住地方等語，尚非全然無據；又證人即被告之母蔡陳燕春證
述：「（槍枝為何人所有？）答：是我先生所有，因其有養鴿子，有時為了訓練鴿子
使用，我曾看過一次，不知他把槍藏在小房間，小房間是他身體不好時睡的」，另證
人即查獲之員警項寶華在偵查及第一審法院調查時證稱：查獲上址屋內有二房間，大
房間內之衣服看是被告父母親所有，查獲槍枝之房間經詢問係現供工廠之每個人在使
用各等語。雖被告之父蔡新貴已於八十八年八月四日死亡，固無法查證是否確係被告
之父持有扣案槍枝等物，但由上開證人蔡陳燕春及項寶華之證述，亦不能證明被告有
使用上開搜索處所藏放槍枝之房間，更不能證明上開槍枝等物為被告所持有。雖證人
即查獲之員警項寶華於偵查及第一審法院調查時陳稱：查獲上址之小房間內衣櫃旁有
一縫隙藏有一釣魚袋，內有上開扣案物品，即問被告為何人所有，被告先稱是一綽號
（一時忘了）之友人寄放的，後來製作筆錄時改稱係被告之父蔡新貴所有等語。惟訊
據被告則堅決否認上情，辯稱：承辦員警僅說家中只要一人說明即可，伊才去派出所
製作筆錄，伊絕無說是一友人寄放云云，另觀之本件警訊及偵、審卷宗，被告始終以
上開空氣槍等物係其父蔡新貴所有置辯，並無片語隻字提及係一友人寄放。從而，尚
無證據證明被告曾提及上開扣案物品係一友人寄放。何況，本案警方所以搜索該址，
係有人檢舉該處有人吸食毒品，搜索的對象係蔡俊樑等情，亦據證人項寶華證述在卷
，並無任何人指證被告持有扣案之空氣槍等物。被告犯罪不能證明，已於判決理由內
詳予說明。檢察官上訴意旨就原審根據證據判決無罪所為論斷，究竟違背如何之證據
法則，並未依據卷內訴訟資料為具體之指摘，徒憑己見，就原判決已說明事項或屬原
審採證認事職權之適法行使，任意指摘有理由矛盾、採證違背證據法則之違法，且仍
為單純事實之爭執，難謂為適法之第三審上訴理由。
據上論結，應依刑事訴訟法第三百九十五條前段，判決如主文。
中      華      民      國    九十一    年      十      月     十七     日
                              最高法院刑事第二庭
                                  審判長法官  陳  錫  奎
                                        法官  洪  清  江
                                        法官  李  伯  道
                                        法官  陳  世  淙
                                        法官  洪  佳  濱
      右正本證明與原本無異
                                              書  記  官
中      華      民      國    九十一    年      十      月    二十二    日
